【裁判字號】    97,訴,1213
【裁判日期】    971008
【裁判案由】    偽證
【裁判全文】
臺灣屏東地方法院刑事判決              97年度訴字第1213號
公  訴  人  臺灣屏東地方法院檢察署檢察官
被      告  甲○○
上列被告因偽證案件，經檢察官提起公訴（97年度偵字第5487號
），嗣被告於本院準備程序進行中先就被訴事實為有罪之陳述，
本院告知被告簡式審判程序之旨，並聽取當事人之意見後，裁定
改由受命法官獨任依簡式審判程序審理，判決如下：
    主  文
甲○○證人，於檢察官偵查時，於案情有重要關係之事項，供前
具結，而為虛偽陳述，處有期徒刑貳月。
    事  實
一、甲○○前因殺人未遂案件，經本院以90年度訴字第379 號判
    決處有期徒刑5 年2 月確定，嗣因縮短刑期假釋出監付保護
    管束，至民國95年6 月21日保護管束期滿，視為執行完畢。
    詎其仍不知悔改，明知其於95年1 月27日下午4 時40分許，
    在屏東縣三地門鄉賽嘉村往滑翔翼起飛點之產業道路中段，
    遭劉石榮推落山谷受傷之事實，竟因已與劉石榮達成和解，
    即基於偽證之單一犯意，先於臺灣屏東地方法院檢察署檢察
    官以94年度偵字第1758號偵查之劉石榮殺人未遂案件中，於
    95 年4月4 日上午10時20分許，經檢察官傳喚到庭作證並供
    前具結後，就劉石榮所涉前揭殺人未遂案情之重要關係事項
    ，虛偽證述：係因劉石榮不小心拉到其所駕駛之汽車排檔桿
    ，車子爆衝，其站在山谷邊上廁所，汽車車頭碰到其臀部，
    其遂掉下山谷云云，嗣檢察官就該案提起公訴，經本院以96
    年度訴字第635 號案件審理，其復於96年11月7 日下午3 時
    15分許，經本院傳喚到庭作證並供前具結後，就劉石榮所涉
    前揭殺人未遂案情之重要關係事項，接續虛偽陳稱：係汽車
    前方撞到伊，不是劉石榮推伊下山谷云云，均足生妨害於司
    法審理之正確性。
二、案經臺灣屏東地方法院檢察署檢察官自動檢舉偵查起訴。
    理  由
一、本案被告甲○○所犯違反毒品危害防制條例案件，並非法定
    刑為死刑、無期徒刑或最輕本刑3 年以上有期徒刑之罪，亦
    非高等法院管轄第一審之案件，而被告於本院準備程序中就
    被訴事實為有罪之陳述，本院合議庭乃裁定由受命法官獨任
    進行簡式審判程序。又簡式審判程序之證據調查，依刑事訴
    訟法第273 條之2 規定，不受同法第159 條第1 項審判外陳
    述排除之限制，再被告對於卷內之各項證據，亦不爭執證據
    能力，故卷內所列之各項證據，自得作為證據，先予敘明。
二、上開犯罪事實，業經被告坦承不諱，並有臺灣屏東地方法院
    檢察署95年度偵字第1758號95年4 月4 日訊問筆錄及被告所
    簽立之證人結文、本院96年度訴字第635 號96年11月7 日審
    判筆錄及被告所簽立之證人結文、被告於劉石榮被訴案件中
    之警詢筆錄各1 份在卷可稽（見臺灣屏東地方法院檢察署95
    年度偵字第1758號卷第7 、8 頁、本院96年度訴字第635 號
    卷第49至54頁、屏東縣警察局里港分局刑案偵查卷宗第8 至
    15頁），足徵被告上開自白與事實相符。本件事證明確，被
    告犯行洵堪認定，應予依法論科。
三、按偽證罪之構成，以於執行審判職務之公署或於檢察官偵查
    時，對於案情有重要關係之事項，供前或供後具結，而為虛
    偽之陳述為要件。所謂虛偽之陳述，係指與案件之真正事實
    相悖，而足以陷偵查或審判於錯誤之危險者而言。且偽證罪
    不以結果之發生為要件，一有偽證行為，無論當事人是否因
    而受有利或不利之判決，均不影響其犯罪之成立。證人一經
    違背具結業務，就案情有重要關係之事項，為虛偽之陳述，
    即構成偽證罪，不必具有曲庇或誣陷他人之目的，更不必審
    判之果真而發生不正確之結果（最高法院69年台上字第2427
    號、71年度台上字第8127號判例、71年度台上字第3929號判
    決參照）；是以本院審理劉石榮所涉殺人未遂案件後，雖未
    採信被告前開虛偽證詞，仍不影響被告偽證罪之成立。是核
    被告所為，係犯刑法第168 條之偽證罪。次查本件被告就同
    一事實，接續於檢察官偵查及本院審理時，均為相同內容之
    不實證述，均致生妨害於司法審理此案之正確性，顯然係侵
    害同一法益，且各行為之獨立性極為薄弱，依一般社會健全
    觀念，在時間差距上，難以強行分開，在刑法評價上，以視
    為數個舉動之接續施行，合為包括之一行為予以評價，較為
    合理，則屬接續犯，而為包括之一罪，參諸「刑法廢除連續
    犯後，應發展接續犯之概念，對於合乎接續犯之情形，認為
    構成單一之犯罪，以限縮數罪併罰之範圍」之立法意旨，本
    院認被告前揭2 次偽證犯行，仍應論以接續犯，即僅成立一
    罪，較為合理適當。次查被告前因殺人未遂案件，經本院以
    90年度訴字第379 號判決處有期徒刑5 年2 月確定，嗣假釋
    出監，所餘刑期付保護管束，至95年6 月21日保護管束方期
    滿，視為執行完畢之事實，有臺灣屏東地方法院檢察署刑案
    資料查註紀錄表、臺灣高等法院被告前案紀錄表在卷可按，
    而被告本件犯行既論以接續犯，其是否為前案執行完畢5年
    內再犯，自應以其最初之犯罪時間為準，是應認被告係於前
    案尚未執行完畢即再犯本案，而不成立累犯，公訴意旨認被
    告係累犯，尚有誤會，併此敘明。爰審酌被告明知證人具結
    之據實陳述義務及偽證罪之刑罰效果，猶於偵訊及審理作證
    時就案情有重要關係之事項，供前具結而為虛偽陳述，所為
    足以影響司法審判權行使之正確性，浪費司法調查資源，惟
    念其於本院審理時已坦認犯行，頗有悔意，素行尚可，有臺
    灣屏東地方法院檢察署刑案資料查註紀錄表、臺灣高等法院
    被告前案紀錄表在卷可按，且其係因恐年紀已長之劉石榮入
    獄始為偽證，有其供述可憑（見本案本院卷第19頁）、犯罪
    動機、手段均非惡劣等一切情狀，量處如主文所示之刑。末
    被告本件犯罪時間為95年4 月4 日、96年11月7 日，然如前
    所述，其行為既論以接續犯之一罪，是應認其犯罪時間係於
    96年4 月24日以後，而無從適用中華民國九十六年罪犯減刑
    條例予以減刑，附此敘明。
據上論斷，應依刑事訴訟法第273 條之1 第1 項、第299 條第1
項前段，刑法第168 條，判決如主文。
本案經檢察官李侑姿到庭執行職務。
中    華    民    國    97    年    10    月    8     日
                  刑事第五庭  法  官  陳秀慧
以上正本證明與原本無異。
如不服本判決應於收受本判決後10日內向本院提出上訴書狀，其
未敘述上訴理由者，並得於提起上訴後10日內向本院補提理由書
狀（均須按他造當事人之人數附繕本）「切勿逕送上級法院」。
中    華    民    國    97    年    10    月    8     日
                              書記官  溫訓暖
附錄本件判決論罪科刑法條：
中華民國刑法第168條
於執行審判職務之公署審判時或於檢察官偵查時，證人、鑑定人
、通譯於案情有重要關係之事項，供前或供後具結，而為虛偽陳
述者，處7 年以下有期徒刑。


司法院資訊處製作；財團法人民間司法改革基金會備份。
